【裁判字號】    91,易,1569
【裁判日期】    920528
【裁判案由】    竊盜
【裁判全文】
臺灣桃園地方法院刑事判決                        九十一年度易字第一五六九號
    公  訴  人  臺灣桃園地方法院檢察署檢察官
    被      告  丙○○
                甲○○
右列被告等因竊盜案件，經檢察官聲請簡易判決處刑（九十一年度偵字第三六五九號
），經本院認不宜以簡易判決處刑，改依通常程序審理，茲判決如左：
    主  文
丙○○、甲○○均無罪。
    理  由
一、按檢察官聲請以簡易判決處刑之案件，經法院認為有刑事訴訟法第四百五十一條
    之一第四項但書之情形者，應適用通常程序審判之，刑事訴訟法第四百五十二條
    定有明文，查被告丙○○、甲○○二人所涉本件竊盜案件，因經本院認有刑事訴
    訟法第四百五十一條之一第四項但書之情形，不宜以簡易判決處刑，故應適用通
    常程序審判之，合先敘明。
二、公訴意旨略以：被告丙○○基於意圖為自己不法所有之概括犯意，先於民國九十
    一年二月三日凌晨五時三十分許，侵入無人居住之桃園縣觀音鄉○○村○○○路
    二號住聯工業股份有限公司（下稱住聯公司）工廠，徒手竊取白鐵槽四個，得手
    後藏放自己位於桃園縣觀音鄉保障村十三鄰草漯八十八之十六號住處；復與被告
    甲○○共同基於意圖為自己不法所有之犯意聯絡，於同年二月五日凌晨五時十五
    分許，再次侵入住聯公司工廠，以客觀上足以作為凶器之活動板手、螺絲起子為
    工具，竊取電纜線二十二綑、無熔絲開關機件一個、消防栓噴水槍頭六個、深水
    馬達一個、白鐵槽三個、電器箱蓋四個等物，得手後藏放在車牌號碼ＥＹ—○七
    四七號自用小貨車車斗內，正欲駛離時，為埋伏之員警當場查獲，並在被告甲○○身上扣得活動板手、螺絲起子各一支，因認被告丙○○涉有刑法第三百二十條
    第一項竊盜罪及第三百二十一條第一項第三款加重竊盜罪嫌，被告甲○○涉有刑
    法第三百二十一條第一項第三款加重竊盜罪嫌云云。
三、公訴人認被告二人涉有前揭竊盜罪嫌，無非係以證人即住聯公司員工丁○○之證
    述、證人即警員魏金發之證述及卷附贓物領據、贓物相片二十幀暨扣案活動扳手
    、螺絲起子等物，為其主要論據。按犯罪事實應依證據認定之，無證據不得推定
    其犯罪事實；又不能證明被告犯罪者，應諭知無罪之判決，刑事訴訟法第一百五
    十四條、第三百零一條第一項分別定有明文；次按刑事訴訟上證明之資料，無論
    其為直接證據或間接證據，均須達於通常一般之人均不致於有所懷疑，而得確信
    其為真實之程度，始得據為有罪之認定，若其關於被告是否犯罪之證明未能達此
    程度，而有合理性懷疑之存在，致使無從形成有罪之確信，根據「罪證有疑，利
    於被告」之證據法則，即不得遽為不利被告之認定（最高法院七十六年度台上字
    第四九八六號判例意旨參照），其以情況證據（即間接證據）斷罪時，尤須基於
    該證據在直接關係上所可證明之他項情況事實，本乎推理作用足以確證被告有罪
    ，方為合法，不得徒憑主觀上之推想，將一般經驗上有利被告之其他合理情況逕
    予排除，此觀諸最高法院三十二年度上字第六七號判例意旨亦甚彰明。
四、訊據被告丙○○、甲○○二人固不否認有沿濱海公路在住聯公司附近撿拾扣案之
    白鐵槽等物之事實，惟均矢口否認涉有竊盜犯行，被告丙○○辯稱：其並未進入
    住聯公司竊盜，其住處內的白鐵槽及車上的物品都是在住聯公司圍牆外之路邊撿
    來的等語，被告甲○○辯稱：其未持螺絲起子竊盜住聯公司之物品，扣案物是其
    與被告丙○○一起去撿的等語。經查：
（一）就警方在被告丙○○駕駛之前開小貨車上所扣得之物品是否為住聯公司所有及
      原先配置地點乙節詢之證人即住聯公司員工丁○○，證人丁○○證稱：「（問
      ：本案被告所竊之物是否均為你們公司所有？）我領回的電纜線我們公司也有
      這種電纜線，但我無法確認是否屬於我們公司所有。但當時被告他們說電纜線
      是在我公司圍牆外撿到的，所以我一併領回。我確定四個電器箱蓋是我們公司
      所有的，但被告說前開電器箱蓋是他們與電纜線同時同地所撿得的，因為電器
      箱蓋上有公司電器工所作的記號。」、「（問：可否辨認哪些是你們公司的物
      品？）偵卷第二十六頁照片第二張所示白鐵槽是公司廠房上所用的雨水排水溝
      管，但因施工不合格所以該三個白鐵槽已被拆下放置在公司內廁所旁。同頁第
      三張照片所示纜線是工廠內配線槽所用的纜線。偵卷第二十六之一頁第一張照
      片是電器箱，第二張是電器箱蓋，因我們公司有使用鹽酸，所以這些物品都有
      被鹽酸侵蝕過的痕跡。偵卷第二十七頁第二張照片是公司內的消防栓噴水槍頭
      ，第三張照片是深水馬達是放在我們公司酸洗槽處用來抽廢酸、廢液的。」、
      「（問：你領回的物品在被竊前置於何處？）因為工廠已經停工，這些物品已
      經沒有用了，所以我們把這些物品各放在各自的作業場所內。深水馬達已經拆
      下，但其他的物品除了白鐵槽是放在公司廁所旁外，其他物品都未拆下。」、
      「（問：你們公司停工了，其他人是否可以自由進入？有無警衛？）不能。有
      六名警衛二十四小時輪班。且公司有養狗若有陌生人進入，那些狗會發出警示
      。」、「（問：所領回失物公司是否有發現失竊？）沒有。我們是經警察通知
      才知道。」、「（問：領回的電纜線，被竊之前是裝置在配線槽內？還是已剪
      斷綑綁放置在旁？）都裝置在線槽內並未剪斷綑綁。」、「（問：查扣的電纜
      線等物品，是放在公司內何處？）是放在公司內圍牆旁邊四周及廢水處理場旁
      。」、「（問：公司內的電纜線當時是否已經剪掉並綑綁好？）在工廠未停工
      前，電纜線都是正常配置在管線上。」、「（問：如果要偷那些電纜線要花多
      少時間？）我沒有拉過，我不清楚。因為施工我沒有參與。」等語綦詳，並有
      贓物領據三紙及前開物品照片十一幀附卷可稽，是以，前開物品確係住聯公司
      所有乙節，首堪認定。
（二）次就查獲被告二人之情形詢之證人即查獲警員謝金發、林孝信二人，證人謝金
      發證稱：「（問：為何當初會查緝那輛車？）因為我們發現這台車很可疑，當
      時該車停在工業五路郵局前面，當時車子是空車，我們在距該車約二十公尺處
      埋伏，後來有一男一女上車，由男的開車，我們就尾隨後面跟著，他們沿工業
      五路開了約三百公尺以後，就停在住聯公司的工廠圍牆外，該住聯公司已經停
      工了，但仍有守衛。我們在約一百公尺外等，只看到他們把車停在該處，當時
      天色很暗又下雨，所以我只有看到車子但看不清楚是否有人下車搬東西，約十
      幾分鐘後，車子折返回來，我們發現車上滿滿的東西，於是就把該車攔下並將
      被告二人帶回派出所偵訊。」、「（問：是否能確定他們在出發前所駕駛的車
      輛是空車？）是。我們在二、三天前就已經注意該車了，該車都停在工業五路
      上，但停放地點不一。因該工廠說曾經遭竊，並提供我們警方該車車號說該車
      很可疑，所以我們就已經鎖定該車了。他的車子沒有車棚、帆布覆蓋。只是單
      純的車框，所以一看就知道是否有東西。」等語，核與其在偵查中之證述情節
      相符，另證人林孝信亦於本院調查中證稱：「（問：第一張照片是何處？）第
      一張照片所指的建築物為工業五路上的工業區管理中心，當時被告的車放在管
      理中心前的廣場上。」、「（問：當時警車距被告停車的位置多遠？）約五十
      公尺。」、「（問：當時警車放置何處？）相當於第二張照片中央所示的車輛
      停放處，是在消防隊前面。」、「（問：第三張照片是指何處？）被告是從照
      片右下角的小路由管理中心開出來右轉，即沿工業五路行駛約一百公尺停下，
      大約是在經建四路左右。」、「（問：第四張照片是指何處？距離管理中心多
      遠？）我們發覺該小貨車上可能有贓物時，且該處住聯公司經常遭竊，曾向我
      們報案，為免打草驚蛇，所以我們先回派出所換私人車輛，即回到現場附近並
      將車停放在照片四右側轉彎處的內側，當時並未將車開到工業五路上，且當時
      被告的車輛行徑方向是從工業五路往照片所示岔路方向前進（即朝我們停車處
      前進）。」、「（問：第五張照片是指何處？）即第四張住聯公司的圍牆旁的
      工業五路。」、「（問：第六張照片是指何處？）相當於被告所駕駛車輛的停
      放位置。即照片中所示的建築物即為住聯公司的廠房。被告將車停在該處一段
      時間，之後，我們發現可疑後就換好私人車輛之後到第四張照片所示的地方等
      被告。」等語在卷，顯見證人謝金發、林孝信二人在被告丙○○、甲○○二人
      駕駛前開車輛出發前，並未見到該車上有任何物品，渠等縱有看見被告二人將
      車停在住聯公司位於工業五路旁之圍牆外，但渠等並未確實看見被告二人有下
      車搬運物品之舉動及過程，且渠等係在被告二人在住聯公司圍牆外停車約十幾
      分鐘後駕車折返時，才看見車輛上裝滿物品，而攔檢被告二人乙節，亦堪認定
      。
（三）從而，自證人丁○○前開證述可知警方在被告丙○○車上扣得之白鐵槽原是放
      置於公司內廁所旁，纜線則是裝置於工廠之配線槽內，未經剪下及綑綁，電器
      箱、電器箱蓋、消防栓噴水槍頭等物仍配置於工廠內之各該作業場所，未經拆
      卸，深水馬達則已拆下放置於公司酸洗槽旁等情，復佐以住聯公司大門均有警
      衛駐守，該公司之圍牆至少有一個人高（參本院卷附住聯公司之圍牆照片），
      併參酌證人謝金發、林孝信二人均證稱：見到被告二人將車停在住聯公司位於
      工業五路旁之圍牆外等情，顯見被告二人確係將車停在住聯公司圍牆外無訛。
      然衡諸常情，被告二人若要進入住聯公司內竊盜，勢必要攀爬圍牆進入，繼而
      在住聯公司內各作業場所翻找欲竊取之物品後，將各該物品拆卸搬出，就纜線
      部分，則需將纜線自該公司內工廠配線槽內剪下繼而綑綁成堆，再以攀爬圍牆
      之方式，將前開物品搬出該公司外，再搬至被告丙○○所駕駛之車輛上，此外
      ，因白鐵槽乃係鐵製長型物品，不僅長度超過前開車輛之車斗長度，重量亦非
      僅憑被告丙○○或甲○○一人之力就能搬動，勢必要被告丙○○、甲○○二人
      合力搬運，始能順利將前開三個白鐵槽自住聯公司內廁所旁搬至圍牆外，再抬
      放於前開車輛上，被告二人始能將前開物品全部搬至車上在離現場。惟觀諸警
      方在前開車輛上查獲之物品計有電纜線二十二綑、無熔絲開關機件一組、消防
      栓噴水槍頭六個、深水馬達一個、白鐵槽三個、電器箱蓋四個等物，數量甚多
      ，併參諸卷附照片所示各該物品之形狀、體積、長度等情，縱然合被告二人之
      力，亦無法在短短十幾分鐘內，順利完成翻越圍牆進入住聯公司、在該公司內
      各作業場所翻找物品並拆卸搬運、在該公司配線槽內剪斷纜線予以綑綁搬運、
      二人合力搬運白鐵槽以翻越圍牆方式搬運至該公司外，再抬放前開車輛上等過
      程，是以，本院尚無從僅憑證人謝金發、林孝信、丁○○前開所證情節：即證
      人謝金發、林孝信二人見到被告二人駕駛內無其他物品之車輛前往住聯公司在
      工業五路圍牆旁之道路上停下，約十幾分鐘後，見被告二人駕車折返，車上載
      滿物品，該等物品經證人丁○○指認均係住聯公司失竊之物等情，即遽認前開
      物品係被告二人侵入住聯公司內竊得。再者，被告二人若確有侵入住聯公司竊
      取前開電纜線之行為，則渠等勢必要持平常用以剪斷電纜線之破壞剪將前開電
      纜線剪斷、綑綁，始有可能竊取得手，然查：警方除在被告甲○○身上扣得活
      動扳手、螺絲起子及手電筒各一支等物外，並未在被告二人之車上、被告丙○○所駕駛之車上查獲任何可供剪斷電纜線之破壞剪等工具，由此益徵，被告二
      人實無可能涉有侵入住聯公司，剪斷原配置於該公司配線槽之前開電纜線後竊
      取之犯行。就此，應以被告二人於警詢中所供：渠等於右揭時間在住聯公司靠
      近工業五路之圍牆樹下搬取前開物品至被告丙○○所駕駛之車輛上等語，核與
      事實較為相符，較足採信。
（四）查前開物品固係住聯公司所有之物，業據證人丁○○於警詢及本院調查中證述
      明確，惟因本案係住聯公司經警方通知後始知該公司遭竊，該公司並未向警方
      報案，亦未指明係何人所為，則證人丁○○之證述及所出具之贓物領據充其量
      僅能認定本件警方在被告丙○○所駕駛之車上所查獲之物品係屬贓物而已。且
      依經驗法則，盜贓物之取得或出於竊盜、收受、故買贓物及侵占離本人所持有
      之物，或因不知情而取得，原因非只一端，要難僅因被告二人車上載有前開物
      品，為警查獲，即認前開物品係被告二人所竊。且訊據被告二人均辯以：渠等
      有從事資源回收工作，以為前開物品是廢棄物，不知是住聯公司遭竊之物等語
      在卷，佐以前開物品外觀均有多處生鏽腐蝕及毀損之處，一般人若見該等外觀
      已有生鏽腐蝕或毀損之物品已遭拆卸堆置於路旁，多會將之視為廢棄物，是以
      被告二人前開所辯，尚符常情，實難認被告二人於撿拾前開物品時，確有意圖
      為自己不法所有之竊盜犯意存在，是以被告丙○○、甲○○二人所涉竊盜犯行
      ，尚屬不能證明。
（五）至警方在被告丙○○住處內查獲之白鐵槽四個等物，雖經證人丁○○於警詢中
      證稱：係該公司失竊之物品等語在卷，惟被告丙○○對此則堅決否認涉有竊盜
      犯行，辯以：前開白鐵槽是其於九十一年二月三日凌晨五時許在住聯公司位於
      工業五路之圍牆外路邊取得等語，惟卷附證人丁○○之證述及贓物領據乙紙，
      僅足證明前開物品係住聯公司失竊之物，尚無從證明該物確係被告丙○○所竊
      ，此外，卷附證據就此部分亦無從證明被告丙○○竊取前開四個白鐵槽之方式
      、過程及被告丙○○取得前開四個白鐵槽時，確實存有竊盜犯意，則被告丙○○是否涉有竊取前開白鐵槽四個之犯行，尚屬不能證明。
四、綜上所述，本院依現存證據，尚查無何足資證明被告二人確涉有竊盜犯行之積極
    證據，自難以遽認被告二人確有涉犯刑法第三百二十條第一項之竊盜罪嫌、第三
    百二十一條第一項第三款之加重竊盜罪嫌。此外，復查無其他積極證據足認被告
    二人有何公訴人所指犯行，是不能證明被告犯罪，自應為被告無罪之諭知。至被
    告二人所為，是否另涉刑法第三百三十七條之侵占其他離本人所持有之物罪嫌，
    既未據起訴，本院無從併予審理，自應由檢察官另行偵處，附此敘明。
五、臺灣桃園地方法院檢察署九十一年度偵字第七五八六號案件移送併辦意旨略以：
    被告丙○○涉嫌於九十一年四月十一日下午十一時三十分許，前往被害人乙○○
    位於桃園縣大園鄉五權村下埔二十六號住處旁，竊取被害人乙○○所有之白鐵條
    七支、鋁條四支、塑膠網乙綑等物，因認被告丙○○就此部分亦涉有連續竊盜罪
    嫌云云。惟查：被告丙○○業經本院諭知無罪之判決，本案與該併案部分即無裁
    判上一罪關係，已非本院審理範圍所及，自應退由檢察官另行偵查處理。
據上論斷，應依刑事訴訟法第四百五十二條、第三百零一條第一項，判決如主文。
本案經檢察官江苑臻到庭執行職務。
中      華      民      國    九十二    年      五     月     二十八    日
                                  臺灣桃園地方法院刑事第一庭
                                  審判長法  官  吳  爭  奇
                                        法  官  陳  永  來
                                        法  官  胡  芷  瑜
右正本證明與原本無異。
如不服本判決，應於判決送達後十日內向本院提出上訴狀（應附繕本），上訴於臺灣
高等法院。
                                        書記官  劉  晨  輝
中      華      民      國    九十二    年     六      月       六      日


司法院資訊處製作；財團法人民間司法改革基金會備份。
